---
title: "Análise de público"
author: "Ana Cecília, Elisangela Santos, João Albino, Matheus Lopes, Pedro Silva e Vinicius Camargo"
output: pdf_document
---

```{r echo=FALSE, message=FALSE, warning=FALSE}
path <- "/Users/joaopedroalbino/Desktop/Projetos R/Grupo-1"
path <- paste(path, "/dados/structured_csv.csv", sep = "")
install.packages("readxl", repos = "http://cran.us.r-project.org")
install.packages("RColorBrewer", repos = "http://cran.us.r-project.org")
library("reshape2")
library("RColorBrewer")
library("readxl")
library("csvread")
data <- read.csv(path, header = TRUE)

cor <- function(numero_dados) {
  d=brewer.pal(n = numero_dados, name = "RdBu")
  return(d)
}
```

```{r setup, include=FALSE}
knitr::opts_chunk$set(echo = TRUE)
```
# Introdução

Segundo Fawcett e Waller, "a ciência de dados é a aplicação de métodos quantitativos e qualitativos para resolver problemas relevantes e prever resultados. Uma das principais revelações de hoje, com a vasta e crescente quantidade de dados, é que o conhecimento e a análise do domínio não podem ser separados".

Tendo em vista, o crescimento assíduo de tal temática, procuramos aplicar alguns conceitos da definição. Para tanto, Nosso projeto foi baseado na análise populacional coletada pelos alunos da turma de Ciência de Dados no segundo semestre de 2018. O objetivo principal do trabalho era responder a questão: *Quais são as influências das mídias sociais sobre discentes da instituição de nível superior UNESP-Bauru-SP?*

No decorrer do processo, coletamos, tratamos e, por fim, apresentaremos algumas análises e conclusões sobre os dados coletados.

## ANÁLISE POPULACIONAL

Os dados foram coletados pelos alunos da turma. O projeto contou com a coleta de dados sobre **61 pessoas**. 

### Sobre o Gênero

```{r, echo=FALSE, warning=FALSE}
#atribuindo os valores da coluna genero
coluna_genero <- data$'genero'

# Dicionário de dados
  # Não informado = 1
  # Masculino = 2
  # Feminino = 3

nao_informado <- sum(coluna_genero == '1')
masculino <- sum(coluna_genero == '2')
feminino <- sum(coluna_genero == '3')
total <- masculino + feminino + nao_informado

dados <- c(nao_informado, masculino, feminino)
legenda <- c("Não Informado", "Masculino", "Feminino")
qtd <- length(legenda)
pct <- round(dados/sum(dados)*100)
legenda <- paste(legenda, pct)
legenda <- paste(legenda,"%",sep="")
```

```{r, echo=FALSE}
pie(dados,labels = legenda, col=cor(qtd),
    main="Gênero Público")
```

## Sobre a amostra


# ORDERNAR INFORMAÇÕES
- Um
- Dois
- Três

# ORDENAR NUMERICAMENTE
1. Um
2. Dois
3. Três