---
title: "Analise_Opiniao_Tempo"
output:
  pdf_document: default
  html_document:
    df_print: paged
  word_document: default
---

```{r echo=FALSE, message=FALSE, warning=FALSE}
library("readxl")

df <- read_excel("/home/vina/Documentos/Projetos/Grupo-1/dados/umses_graduacao_2018_vtidy.xlsx")

melhoraresul = df$melhoraresul
#1.Não
#2.Sim
#3.Não sei / Não tenho opinião

melhoraresul.nao <- sum(melhoraresul == '1')
melhoraresul.sim <- sum(melhoraresul == '2')
melhoraresul.nao_sei <- sum(melhoraresul == '3')
melhoraresul.nao.tempo = subset(df, df$melhoraresul == 1,select=c("tempogasto"))
melhoraresul.sim.tempo = subset(df, df$melhoraresul == 2,select=c("tempogasto"))
```

```{r, echo=FALSE, warning=FALSE}

mr = c(melhoraresul.nao, melhoraresul.sim, melhoraresul.nao_sei)
legenda_analise <- c("Não", "Sim", "Não sei / Não tenho opinião")
qtd <- length(legenda_analise)
pct <- round(mr/sum(mr)*100, digits = 1)
legenda_analise <- paste(legenda_analise, pct)
legenda_analise <- paste(legenda_analise,"%",sep="")
```

Embora o uso das redes sociais como apoio aos professores ainda divida opiniões, é de consentimento geral que o debate, nessa etapa da discussão, é essencial. Uma universidade pública como a UNESP compreende uma parcela de público diversificada e, portanto, muito importante para essa discussão.

Pensando nisso, analisaremos então a questão na presente seção.

### Opinião dos participantes

Aprofundando-se na opinião dos entrevistados, verificamos um aceno significativo, onde mais de 60% vê as redes sociais como uma opção interassante de ferramenta de ensino.


```{r, fig.align='center', echo=FALSE, fig.width=12, fig.height=6, out.width = '80%'}
pie(mr, labels = legenda_analise, col = c("indianred1","seagreen2","peachpuff1"),
    main="Midias sociais integradas as aulas podem melhorar os resultados dos alunos?")
```

A informação, no entanto, diz pouco sobre a opinião do público da pesquisa acerca do tema, deixando questões como por responder. 


### As respotas e o tempo

Um ponto importante é a relação pessoal de uso que dos participantes têm com essas mídias, já que é sensato imaginar que isso está intimamente ligado a maneira como eles vêm e entendem essas redes.

Como forma de analisar a questão apresentamos alguns gráficos que relacionam o tempo gasto dos entrevistados e sua opinião sobre o uso das mídias sociais.

```{r, echo=FALSE, warning=FALSE}
melhoraresul.sim.tempo.1 <- sum(melhoraresul.sim.tempo$tempogasto == 1)
melhoraresul.sim.tempo.2 <- sum(melhoraresul.sim.tempo$tempogasto == 2)
melhoraresul.sim.tempo.3 <- sum(melhoraresul.sim.tempo$tempogasto == 3)
melhoraresul.sim.tempo.4 <- sum(melhoraresul.sim.tempo$tempogasto == 4)
melhoraresul.sim.tempo.5 <- sum(melhoraresul.sim.tempo$tempogasto == 5)
melhoraresul.sim.tempo.6 <- sum(melhoraresul.sim.tempo$tempogasto == 6)
melhoraresul.sim.tempo.7 <- sum(melhoraresul.sim.tempo$tempogasto == 7)
melhoraresul.sim.tempo.8 <- sum(melhoraresul.sim.tempo$tempogasto == 8)
melhoraresul.sim.tempo.9 <- sum(melhoraresul.sim.tempo$tempogasto == 9)

#note que melhoraresul.sim.tempo.8 = 0
legenda_tempo_sim <- c("de 30 minutos até 1 hora", 
                  "de 1 a 2 horas", 
                  "de 2 a 3 horas", 
                  "de 3 a 4 horas",
                  "mais de 5 horas")
chart_sim <- c(melhoraresul.sim.tempo.4, 
          melhoraresul.sim.tempo.5, 
          melhoraresul.sim.tempo.6,
          melhoraresul.sim.tempo.7,
          melhoraresul.sim.tempo.9)

qtd <- length(legenda_tempo_sim)
pct <- round(chart_sim/sum(chart_sim)*100, digits = 1)
pct <- paste(pct,"%",sep="")

```

Abaixo apresentamos dois gráficos. O primeiro diz respeito tempo gasto pelos que vêm as mídias sociais como ferramenta de ensino postitivamente. O segundo, por sua vez, trata justamente do oposto; nele verificamos o tempo daqueles que não depositam confiança nas mídias sociais no auxílio ao ensino.

```{r, fig.align='center', echo=FALSE, fig.width=12, fig.height=6, out.width = '80%'}
pie(chart_sim, labels = pct, col=c("lightcyan1", "lightgoldenrod1", "lightpink", "lightskyblue1","thistle1"), main="Tempo gasto pelos que acreditam nas mídias sociais \ncomo ferramenta de ensino")
legend("topleft",
       title="Tempo gasto usando mídias sociais",
       legenda_tempo_sim, 
       fill=c("lightcyan1", "lightgoldenrod1", "lightpink", "lightskyblue1","thistle1"), 
       cex=0.90)
```

```{r, echo=FALSE, warning=FALSE}
melhoraresul.nao.tempo.1 <- sum(melhoraresul.nao.tempo$tempogasto == 1)
melhoraresul.nao.tempo.2 <- sum(melhoraresul.nao.tempo$tempogasto == 2)
melhoraresul.nao.tempo.3 <- sum(melhoraresul.nao.tempo$tempogasto == 3)
melhoraresul.nao.tempo.4 <- sum(melhoraresul.nao.tempo$tempogasto == 4)
melhoraresul.nao.tempo.5 <- sum(melhoraresul.nao.tempo$tempogasto == 5)
melhoraresul.nao.tempo.6 <- sum(melhoraresul.nao.tempo$tempogasto == 6)
melhoraresul.nao.tempo.7 <- sum(melhoraresul.nao.tempo$tempogasto == 7)
melhoraresul.nao.tempo.8 <- sum(melhoraresul.nao.tempo$tempogasto == 8)
melhoraresul.nao.tempo.9 <- sum(melhoraresul.nao.tempo$tempogasto == 9)

#note que melhoraresul.nao.tempo.4, melhoraresul.nao.tempo.5 e melhoraresul.nao.tempo.8 são iguais a 0  
legenda_tempo_nao <- c("de 5 a 10 minutos", 
                  "de 10 a 30 minutos",
                  "de 2 a 3 horas", 
                  "de 3 a 4 horas",
                  "mais de 5 horas")

chart_nao <- c(melhoraresul.nao.tempo.2,
          melhoraresul.nao.tempo.3, 
          melhoraresul.nao.tempo.6,
          melhoraresul.nao.tempo.7,
          melhoraresul.nao.tempo.9)

pct <- round(chart_nao/sum(chart_nao)*100, digits = 1)
pct <- paste(pct,"%",sep="")
```

```{r, fig.align='center', echo=FALSE, fig.width=12, fig.height=6, out.width = '80%'}
pie(chart_nao, labels = pct, col=c("lightcyan1", "lightgoldenrod1", "lightpink", "lightskyblue1","thistle1"), main="Tempo gasto pelos que NÃO acreditam nas mídias sociais \ncomo ferramenta de ensino")
legend("topright", 
       title="Tempo gasto usando mídias sociais",
       legenda_tempo_nao, 
       fill=c("lightcyan1", "lightgoldenrod1", "lightpink", "lightskyblue1","thistle1"), 
       cex=0.90)
```

Aqui podemos ressaltar dois pontos importantes. O primeiro é que a maioria absoluta dos que defendem as mídias como ferramenta usa as mesmas por pelo menos 1 hora ao dia (quase 95%!!) e que TODOS usam por meia hora ou mais. O segundo ponto é sobre os que não acreditam nas redes sociais como ferramenta: embora os tempos de consumo sejam distribuídos, metade não usa redes sociais por mais de 30 minutos no dia!


```{r, echo=FALSE, warning=FALSE}
all_nao = c(melhoraresul.nao.tempo.1,
            melhoraresul.nao.tempo.2,
            melhoraresul.nao.tempo.3,
            melhoraresul.nao.tempo.4,
            melhoraresul.nao.tempo.5,
            melhoraresul.nao.tempo.6,
            melhoraresul.nao.tempo.7,
            melhoraresul.nao.tempo.8,
            melhoraresul.nao.tempo.9)

all_sim = c(melhoraresul.sim.tempo.1,
            melhoraresul.sim.tempo.2,
            melhoraresul.sim.tempo.3,
            melhoraresul.sim.tempo.4,
            melhoraresul.sim.tempo.5,
            melhoraresul.sim.tempo.6,
            melhoraresul.sim.tempo.7,
            melhoraresul.sim.tempo.8,
            melhoraresul.sim.tempo.9)

all = data.frame(
  all_sim = all_sim,
  all_nao = all_nao,
  stringsAsFactors=F
)
all_matrix = as.matrix(all)
colnames(all_matrix) <- c("all_sim","all_nao")

legenda_all = c("Nenhum",
                "5 a 10 minutos",
                "10 a 30 minutos",
                "30 a 60 minutos",
                "1 a 2 horas", 
                "2 a 3 horas",
                "3 a 4 horas",
                "4 a 5 horas",
                "> 5horas")
```

Para uma visão panorâmica da questão, apresentamos um terceiro gráfico, que segue abaixo:

```{r, fig.align='center', echo=FALSE, fig.width=14, fig.height=8, out.width = '100%'}
barplot(t(all[c('all_sim','all_nao')]), beside = TRUE,
        cex.names=0.85,
        xlab="Tempo gasto",
        names.arg=legenda_all,
        col=c("seagreen2","indianred1"),
        ylim=c(0,12),
        main="Você acredita nas mídias sociais como ferramentas de auxílio ao ensino?")

legend("topleft", inset=.015,
       c("Sim","Não"), fill=c("seagreen2","indianred1"), text.font=2, cex=0.9)

```

No gráfico fica evidente tanto a grandeza da opinião positiva sobre a negativa, quanto a relação de que as opiniões postivas tendem a se concentrar nos entrevistados que passam mais tempo _online_.