---
title: "Análise de dificuldades"
output: ioslides_presentation
---

```{r setup, include=FALSE}

install.packages("readxl", repos = "http://cran.us.r-project.org")
install.packages("RColorBrewer", repos = "http://cran.us.r-project.org")
library("RColorBrewer")
library("readxl")

df <- read_excel("/Users/Pedro Henrique Mota/Documents/Unesp/Data Science/Analise/dados/umses_graduacao_2018_vtidy.xlsx")

distracao <- sum(df$distracao == '1')
usoindev <- sum(df$usoindev == '1')
prejintera <- sum(df$prejintera == '1')
bulling <- sum(df$bulling == '1')
continadeq <- sum(df$continadeq == '1')

cor <- function(numero_dados) {
  d=brewer.pal(n = numero_dados, name = "RdBu")
  return(d)
}

knitr::opts_chunk$set(echo = FALSE)
```

## Dificuldades de utilização das mídias sociais

Como podemos perceber, o gráfico apresentado a seguir demonstra que as principais dificuldades enfrentadas pelos usuários estão relacionadas a distração que as mídias sociais podem trazer, além do possível uso indevido das plataformas dentro de sala de aula.

Problemas referentes a distração em sala de aula indicam uma preocupação com a liberdade oferecida aos alunos durante a utilização dessas plataformas para fins acadêmicos. Por apresentarem milhares de conteúdos interativos, as redes sociais podem ser fonte de distrações se não forem delimitados os acessos durante a aula.

## Dificuldades de utilização das mídias sociais (continuação)

Mesmo com algumas dificuldades apontadas pelos entrevistados, tais dificuldades se mostram superáveis, não representando um empecilho para a aplicação das mídias sociais no meio educacional.

## Gráfico de dificuldades apontadas pelos entrevistados

```{r pressure}
labels <- c(
  "Distração em sala de aula",
  "Uso indevido",
  "Problemas de interação entre professores e alunos",
  "Cyberbullying",
  "Conteúdo inadequado"
)

dados <- c(
  distracao, usoindev, prejintera, bulling, continadeq
)

legenda = paste(labels, " - ", dados)
quantidade = length(labels)

barplot(dados, col=cor(quantidade), main="Dificuldades de uso", ylim = c(0, 60), legend = legenda)
```

