---
title: "An√°lise do corpo discente da UNESP Bauru"
author: "Ana CecÌlia, Elis‚ngela Santos, Jo„o Albino, Matheus Lopes, Pedro Silva e VinÌcius Camargo"
mainfont: Arial
sansfont: Arial
output: ioslides_presentation
---

```{r setup, include=FALSE}
library("reshape2")
library("RColorBrewer")
library("readxl")

df <- read_excel("/home/vina/Documentos/Projetos/Grupo-1/dados/umses_graduacao_2018_vtidy.xlsx")
knitr::opts_chunk$set(echo = FALSE)
```

## INTRODU√á√ÉO
Nosso projeto foi baseado na an√°lise populacional coletada pelos alunos da turma de Ci√™ncia de Dados no segundo semestre de 2018. O objetivo principal do trabalho era responder a quest√£o: *Quais s√£o as influ√™ncias das m√≠dias sociais sobre discentes da institui√ß√£o de n√≠vel superior UNESP-Bauru-SP?*

Desta maneira, durante o projeto coletamos dados de alunos da institui√ß√£o para que pud√©ssemos responder quest√µes sobre utiliza√ß√£o de dispositivos informacionais em rela√ß√£o ao ambiente acad√™mico e profissional.

## Estagi·rios e LinkedIn

Analisamos que entre as maiores porcentagens entre os empregados entrevistados, encontram-se os estagi·rios, e entre estes, a maioria utiliza a rede social LinkedIn.
```{r echo=FALSE, message=FALSE, warning=FALSE}
#usando xls
data <- df
data$ID <- seq.int(nrow(data))
agrupa <- as.data.frame(list(data$ID, data))
names(agrupa)[1] <- "ID"

#seleciona onde s√£o estagiarios e utilizam ou n√£o a plataforma
estagiarios_linkedin <- subset(agrupa, agrupa$trabalha == 4, select = c(ID, linkedin))
usam_e_est <- sum(estagiarios_linkedin$linkedin == '1')
nao_usam_e_estagiarios <- sum(estagiarios_linkedin$linkedin == '0')
```


```{r, fig.align='center', echo=FALSE}
dados <- c(usam_e_est, nao_usam_e_estagiarios)
legenda <- c("Usam LinkedIn e estagiam", "N√£o utilizam e estagiam")
qtd <- length(legenda)
pct <- round(dados/sum(dados)*100)
legenda <- paste(legenda, pct)
legenda <- paste(legenda,"%",sep="")
pie(dados,labels = legenda,
    main="Estagi√°rios que usam LinkedIn")
```

## Jornada Parcial e LinkedIn

Analisamos que entre as maiores porcentagens entre os empregados entrevistados, encontram-se as pessoas que fazem jornada parcial, e entre estes, h· uma divis„o igualit·ria entre quem utiliza e quem n„o utiliza a rede social LinkedIn.
```{r echo=FALSE, message=FALSE, warning=FALSE}
#usando xls
data <- df
data$ID <- seq.int(nrow(data))
agrupa <- as.data.frame(list(data$ID, data))
names(agrupa)[1] <- "ID"

parcial_linkedin <- subset(agrupa, agrupa$trabalha == 2, select = c(ID, linkedin))
usam_e_parc <- sum(parcial_linkedin$linkedin == '1')
nao_usam_e_parc <- sum(parcial_linkedin$linkedin == '0')
```


```{r, fig.align='center', echo=FALSE}
dados <- c(usam_e_parc, nao_usam_e_parc)
legenda <- c("Usam LinkedIn", "N√£o utilizam")
qtd <- length(legenda)
pct <- round(dados/sum(dados)*100)
legenda <- paste(legenda, pct)
legenda <- paste(legenda,"%",sep="")
pie(dados,labels = legenda,
    main="Fazem jornada parcial e usam LinkedIn")
```


## As redes sociais podem melhorar os resultados dos alunos?

Embora o uso das redes sociais como apoio aos professores ainda divida opini√µes, √© de consentimento geral que o debate, nessa etapa da discuss√£o, √© essencial. 

Uma universidade p√∫blica como a UNESP compreende uma parcela de p√∫blico diversificada e, portanto, muito importante para essa discuss√£o.

```{r echo=FALSE, message=FALSE, warning=FALSE}
library("readxl")

melhoraresul = df$melhoraresul
#1.N√£o
#2.Sim
#3.N√£o sei / N√£o tenho opini√£o

melhoraresul.nao <- sum(melhoraresul == '1')
melhoraresul.sim <- sum(melhoraresul == '2')
melhoraresul.nao_sei <- sum(melhoraresul == '3')
melhoraresul.nao.tempo = subset(df, df$melhoraresul == 1,select=c("tempogasto"))
melhoraresul.sim.tempo = subset(df, df$melhoraresul == 2,select=c("tempogasto"))
```

```{r, echo=FALSE, warning=FALSE}

mr = c(melhoraresul.nao, melhoraresul.sim, melhoraresul.nao_sei)
legenda_analise <- c("N√£o", "Sim", "N√£o sei / N√£o tenho opini√£o")
qtd <- length(legenda_analise)
pct <- round(mr/sum(mr)*100, digits = 1)
legenda_analise <- paste(legenda_analise, pct)
legenda_analise <- paste(legenda_analise,"%",sep="")
```

***
### Opini√£o dos participantes

Aprofundando-se na opini√£o dos entrevistados, verificamos um aceno significativo, onde mais de 60% v√™ as redes sociais como uma op√ß√£o interassante de ferramenta a fim de melhorar o ensino.


```{r, fig.align='center', echo=FALSE, fig.width=12, fig.height=5, out.width = '80%'}
pie(mr, labels = legenda_analise, col = c("indianred1","seagreen2","peachpuff1"),
    main="Midias sociais integradas as aulas podem melhorar os resultados dos alunos?")
```

A informa√ß√£o, no entanto, diz pouco sobre a opini√£o do p√∫blico da pesquisa acerca do tema, deixando quest√µes como por responder. 

***
### As respostas e o tempo

Um ponto importante √© a rela√ß√£o pessoal de uso que dos participantes t√™m com essas m√≠dias, j√° que √© sensato imaginar que sua opini√£o est√° intimamente ligada a maneira como eles v√™m e entendem essas redes.

Como forma de analisar a quest√£o apresentamos alguns gr√°ficos que relacionam o tempo gasto dos entrevistados e sua opini√£o sobre o uso das m√≠dias sociais.

```{r, echo=FALSE, warning=FALSE}
melhoraresul.sim.tempo.1 <- sum(melhoraresul.sim.tempo$tempogasto == 1)
melhoraresul.sim.tempo.2 <- sum(melhoraresul.sim.tempo$tempogasto == 2)
melhoraresul.sim.tempo.3 <- sum(melhoraresul.sim.tempo$tempogasto == 3)
melhoraresul.sim.tempo.4 <- sum(melhoraresul.sim.tempo$tempogasto == 4)
melhoraresul.sim.tempo.5 <- sum(melhoraresul.sim.tempo$tempogasto == 5)
melhoraresul.sim.tempo.6 <- sum(melhoraresul.sim.tempo$tempogasto == 6)
melhoraresul.sim.tempo.7 <- sum(melhoraresul.sim.tempo$tempogasto == 7)
melhoraresul.sim.tempo.8 <- sum(melhoraresul.sim.tempo$tempogasto == 8)
melhoraresul.sim.tempo.9 <- sum(melhoraresul.sim.tempo$tempogasto == 9)

#note que melhoraresul.sim.tempo.8 = 0
legenda_tempo_sim <- c("de 30 minutos at√© 1 hora", 
                  "de 1 a 2 horas", 
                  "de 2 a 3 horas", 
                  "de 3 a 4 horas",
                  "mais de 5 horas")
chart_sim <- c(melhoraresul.sim.tempo.4, 
          melhoraresul.sim.tempo.5, 
          melhoraresul.sim.tempo.6,
          melhoraresul.sim.tempo.7,
          melhoraresul.sim.tempo.9)

qtd <- length(legenda_tempo_sim)
pct <- round(chart_sim/sum(chart_sim)*100, digits = 1)
pct <- paste(pct,"%",sep="")

```

***
```{r, fig.align='center', echo=FALSE, fig.width=12, fig.height=5, out.width = '90%'}
pie(chart_sim, labels = pct, col=c("lightcyan1", "lightgoldenrod1", "lightpink", "lightskyblue1","thistle1"), main="Tempo gasto pelos que acreditam na melhoria \ndo ensino atrav√©s das m√≠dias sociais")
legend("topleft",
       title="Tempo gasto usando m√≠dias sociais",
       legenda_tempo_sim, 
       fill=c("lightcyan1", "lightgoldenrod1", "lightpink", "lightskyblue1","thistle1"), 
       cex=0.90)
```

```{r, echo=FALSE, warning=FALSE}
melhoraresul.nao.tempo.1 <- sum(melhoraresul.nao.tempo$tempogasto == 1)
melhoraresul.nao.tempo.2 <- sum(melhoraresul.nao.tempo$tempogasto == 2)
melhoraresul.nao.tempo.3 <- sum(melhoraresul.nao.tempo$tempogasto == 3)
melhoraresul.nao.tempo.4 <- sum(melhoraresul.nao.tempo$tempogasto == 4)
melhoraresul.nao.tempo.5 <- sum(melhoraresul.nao.tempo$tempogasto == 5)
melhoraresul.nao.tempo.6 <- sum(melhoraresul.nao.tempo$tempogasto == 6)
melhoraresul.nao.tempo.7 <- sum(melhoraresul.nao.tempo$tempogasto == 7)
melhoraresul.nao.tempo.8 <- sum(melhoraresul.nao.tempo$tempogasto == 8)
melhoraresul.nao.tempo.9 <- sum(melhoraresul.nao.tempo$tempogasto == 9)

#note que melhoraresul.nao.tempo.4, melhoraresul.nao.tempo.5 e melhoraresul.nao.tempo.8 s√£o iguais a 0  
legenda_tempo_nao <- c("de 5 a 10 minutos", 
                  "de 10 a 30 minutos",
                  "de 2 a 3 horas", 
                  "de 3 a 4 horas",
                  "mais de 5 horas")

chart_nao <- c(melhoraresul.nao.tempo.2,
          melhoraresul.nao.tempo.3, 
          melhoraresul.nao.tempo.6,
          melhoraresul.nao.tempo.7,
          melhoraresul.nao.tempo.9)

pct <- round(chart_nao/sum(chart_nao)*100, digits = 1)
pct <- paste(pct,"%",sep="")
```

```{r, fig.align='center', echo=FALSE, fig.width=12, fig.height=5, out.width = '90%'}
pie(chart_nao, labels = pct, col=c("lightcyan1", "lightgoldenrod1", "lightpink", "lightskyblue1","thistle1"), main="Tempo gasto pelos que N√ÉO acreditam na melhoria \ndo ensino atrav√©s das m√≠dias sociais")
legend("topright", 
       title="Tempo gasto usando m√≠dias sociais",
       legenda_tempo_nao, 
       fill=c("lightcyan1", "lightgoldenrod1", "lightpink", "lightskyblue1","thistle1"), 
       cex=0.90)
```

***
Podemos ressaltar dois pontos importantes:

- A maioria absoluta dos que defendem as m√≠dias como ferramenta usa as mesmas por pelo menos 1 hora ao dia (quase 95%!!) e que TODOS usam por meia hora ou mais

- Embora os tempos dos que n√£o acreditam nas redes sociais como ferramenta de consumo sejam distribu√≠dos, metade n√£o usa redes sociais por mais de 30 minutos no dia!


```{r, echo=FALSE, warning=FALSE}
all_nao = c(melhoraresul.nao.tempo.1,
            melhoraresul.nao.tempo.2,
            melhoraresul.nao.tempo.3,
            melhoraresul.nao.tempo.4,
            melhoraresul.nao.tempo.5,
            melhoraresul.nao.tempo.6,
            melhoraresul.nao.tempo.7,
            melhoraresul.nao.tempo.8,
            melhoraresul.nao.tempo.9)

all_sim = c(melhoraresul.sim.tempo.1,
            melhoraresul.sim.tempo.2,
            melhoraresul.sim.tempo.3,
            melhoraresul.sim.tempo.4,
            melhoraresul.sim.tempo.5,
            melhoraresul.sim.tempo.6,
            melhoraresul.sim.tempo.7,
            melhoraresul.sim.tempo.8,
            melhoraresul.sim.tempo.9)

all = data.frame(
  all_sim = all_sim,
  all_nao = all_nao,
  stringsAsFactors=F
)
all_matrix = as.matrix(all)
colnames(all_matrix) <- c("all_sim","all_nao")

legenda_all = c("Nenhum",
                "5 a 10 minutos",
                "10 a 30 minutos",
                "30 a 60 minutos",
                "1 a 2 horas", 
                "2 a 3 horas",
                "3 a 4 horas",
                "4 a 5 horas",
                "> 5horas")
```
***
Para uma vis√£o panor√¢mica da quest√£o, apresentamos um terceiro gr√°fico:

```{r, fig.align='center', echo=FALSE, fig.width=14, fig.height=8, out.width = '100%'}
barplot(t(all[c('all_sim','all_nao')]), beside = TRUE,
        cex.names=0.85,
        xlab="Tempo gasto",
        names.arg=legenda_all,
        col=c("seagreen2","indianred1"),
        ylim=c(0,12),
        main="Voc√™ acredita nas m√≠dias sociais como ferramentas para melhorar o aprendizado?")

legend("topleft", inset=.015,
       c("Sim","N√£o"), fill=c("seagreen2","indianred1"), text.font=2, cex=0.9)

```

***
No gr√°fico fica evidente tanto a grandeza da opini√£o positiva sobre a negativa, quanto a rela√ß√£o de que as opini√µes postivas tendem a se concentrar nos entrevistados que passam mais tempo _online_. 

Dessa forma, verificamos que aqueles que tem mais "intimidade" com as redes tambem as v√™m com potencial para o ensino.